【裁判字號】    97,交簡上,252
【裁判日期】    971021
【裁判案由】    公共危險
【裁判全文】
臺灣桃園地方法院刑事判決           97年度交簡上字第252號
上  訴  人
即  被  告  乙○○
上列被告因公共危險案件，經本院以97年度桃交簡字第2857號，
中華民國97年7 月16日第一審判決（檢察官聲請簡易處刑案號：
97年度速偵字第2031號）後，上訴人提起上訴，本院管轄之第二
審地方法院合議庭判決如下︰
    主  文
上訴駁回。
    事  實
一、乙○○於民國97年6 月25日凌晨0 時許起至同日凌晨0 時30
    分許止之期間內，在桃園縣龜山鄉華亞科技園區附近某處，
    飲用啤酒1 瓶後，明知其飲酒後之注意力、判斷力均降低，
    已達不能安全駕駛動力交通工具之程度，竟仍於飲酒後，駕
    駛車號2369-RG 號自小客車上路，欲返回其位於桃園縣蘆竹
    鄉○○路59號9 樓之2 住處，嗣於同日凌晨1 時10分許，行
    經同縣蘆竹鄉○○路○ 段600 號巷口時，不慎擦撞路旁樹木
    ，而發生交通事故，警方聞訊前往處理後，發覺乙○○係酒
    後駕車上路，且有腳步不穩、意識模糊、注意力無法集中之
    不能安全駕駛動力交通工具情形，而於同日凌晨1 時41分許
    對其測試呼氣中所含酒精濃度，竟測得其呼氣中所含酒精濃
    度達每公升0.58毫克，因而查悉上情。
二、案經桃園縣政府警察局蘆竹分局報告臺灣桃園地方法院檢察
    署檢察官偵查後聲請以簡易判決處刑。
    理  由
一、經查：
  (一)按交通部運輸研究所79年8 月對駕駛人行為之研究（酒醉駕
    車對駕駛行為之分析研究）指出，吐氣每公升酒精含量0.25
    毫克等於血液中酒精濃度（Blood Alcohol Concentratio n
    ，簡稱ＢＡＣ）百分之0.05（亦即每100 毫升血液中含50毫
    克酒精），而(一)ＢＡＣ到達百分之0.03至百分之0.05時，對
    駕駛能力之影響為：多數駕駛人心境逐漸變幻不定、視覺與
    反應靈敏性減弱、對速度及距離的判斷力差。對心理行為之
    影響為：觀察力逐漸欠缺、心情漸趨輕鬆、自信心增加、多
    話、精神狀態處於陶醉感。(二)ＢＡＣ到達百分之0.05至百分
    之0.08時，對駕駛能力之影響為：反應遲鈍：駕駛能力受損
    、遲而不決或決而不行。對心理行為之影響為：情緒鬆散、
    感情與行為趨向誇張、肌肉不協調、精神處於興奮狀態。(三)
    ＢＡＣ到達百分之0.08至百分之0. 15 時，對駕駛能力之影
    響為：判斷力嚴重受到影響、體能與精神協調受損、駕駛之
    體能困難增加。對心理行為之影響為：產生情緒異常現象、
    步伐不平穩、言語不清、反應惡劣、記憶及判斷力受損、精
    神處於錯亂狀態。(四)超過百分之0.15，對駕駛能力之影響為
    ：視線搖晃、駕駛已進入恍惚狀態、判斷及理解遭到扭曲、
    駕駛不穩定。對心理行為之影響為：意識不明、嘔吐、站、
    走及講話困難、責任感喪失、精神處於麻痺狀態。(五)超過百
    分之0.5 ，對駕駛能力之影響為：無法開車。對心理行為之
    影響為：爛醉如泥、失去知覺可能致死、精神處於昏睡狀態
    。是依前開研究報告可知，被告飲酒後其體內酒精濃度值，
    對駕駛能力之影響為：判斷力嚴重受到影響、體能與精神協
    調受損、駕駛之體能困難增加。對心理行為之影響為：產生
    情緒異常現象、步伐不平穩、言語不清、反應惡劣、記憶及
    判斷力受損、精神處於錯亂狀態，合先敘明。
  (二)查被告於上揭時地為警查獲後，經警對其施以呼氣酒精濃度
    測試，結果顯示其呼氣所含酒精濃度達每公升0.58毫克，經
    換算血液中酒精濃度值為百分之0.116 ，此有酒精濃度測試
    紙1 紙在卷可稽。審酌被告經警方測試其呼氣之酒精濃度達
    每公升0.116 毫克，且被告在警方命其做平衡動作測試時，
    有腳步不穩之情形，及被告在查獲、測試或問訊過程中，有
    意識模糊，注意力無法集中之情形，此有刑法第185 條之3
    案件測試觀察紀錄表1 紙附卷可考。而本件犯罪事實，亦經
    證人即查獲警員甲○○於本院審理中到庭具結證稱：伊於97
    年6 月25日凌晨1 時10分接獲無線電通報後，抵達桃園縣蘆
    竹鄉○○路○ 段600 巷口前，到場後發現有1 部車號2369-
    ＲＧ號自小客車撞擊到路旁樹木及電線桿後，車輛停放在路
    中間，伊發現駕駛人即被告有飲用過酒類的情形，就在現場
    對被告進行酒測，發現他的酒測值為每公升0.58毫克，而認
    為被告有酒後駕車，嗣將被告帶回南崁派出所後，對被告進
    行酒後駕車觀察紀錄表、檢測紀錄表；伊到現場看到被告時
    及對被告製作相關筆錄、紀錄表時，被告都有腳步不穩、查
    獲時有意識模糊，注意力無法集中之情形，伊並據實製作測
    試觀察紀錄表及生理協調平衡檢測紀錄卡，且有按照被告講
    的話去紀錄警詢筆錄等語明確，互核相符，足認證人甲○○
    上開證述，核與事實相符，應可採信，顯見被告於查獲當時
    已因酒精而使其正常駕駛能力受影響，顯已達不能安全駕駛
    動力交通工具之程度甚明。
  (三)此外，證人甲○○亦證稱：依照警政署取締酒後駕車案件之
    規定，實施酒測時如果超過查獲時15分鐘以上就可以免漱口
    ，如果是未超過15分鐘，才要請嫌疑人漱口或喝水，本件伊
    查獲被告後一直到對被告進行酒測時，已經超過30分鐘，所
    以依規定警方不用讓被告漱口或喝水而可以直接進行酒測等
    語在卷，而警方查獲被告之時間為「97年6 月25日凌晨1 時
    10 分 」，距離警方對被告進行呼氣酒精濃度測試之時間「
    同日凌晨1 時42分」，業已相隔15分鐘以上，故警方未在實
    施酒測前讓被告飲用水或酒類以外之飲料乙節，亦有卷附移
    送書、酒精濃度測試表所記載之時間可佐，被告於警詢中對
    此點亦知之甚稔。是以，被告提起本件上訴，爭執其為警查
    獲時未經飲用開水即進行呼氣酒精濃度測試云云，實與其所
    涉酒後不能安全駕駛動力交通工具之認定無礙。
  (四)綜此，上訴人即被告猶執前詞，認為其喝酒後還能安全駕駛
    ，原審判決有罪尚有違誤，請求撤銷原判決云云，提起本件
    上訴，並無理由，應予駁回。
二、核被告所為，係犯刑法第185 條之3 之服用酒類不能安全駕
    駛動力交通工具而駕駛罪。原審依據被告於警詢、偵查中之
    自白、卷附酒精濃度測試表、桃園縣政府警察局汽車駕駛人
    酒後生理協調平衡檢測紀錄卡、刑法第一百八十五條之三案
    件測試觀察紀錄表1 紙等證據，參酌法務部88年5 月18日法
    88檢字第001669號函意旨，認定被告經檢測所得之呼氣中所
    含酒精濃度已達不能安全駕駛之標準，認定被告涉犯上揭罪
    名之犯行明確，適用刑事訴訟法第449 條第1 項前段、第45
    4 條第2 項，刑法第185 條之3 、第42條第3 項前段，刑法
    施行法第1 條之1 第1 項，量處被告罰金新臺幣（下同）5
    萬元，並諭知如易服勞役以新臺幣1 千元折算1 日之折算標
    準，核其認事用法並無不當。此外，量刑屬法院之職權，原
    審既已審酌被告遭警查獲時之吐氣所含酒精濃度達到每公升
    0.58毫克，客觀上顯已達不能安全駕駛動力交通工具之程度
    ，竟仍駕車行駛於道路上，危及道路交通安全，枉顧其他用
    路人之生命、財產安全，犯行顯屬不輕，惟念其並無前科紀
    錄、素行良好、犯後於警詢、偵查中自白犯罪，態度尚佳與
    其經濟狀況等一切情狀，量處被告罰金5 萬元，並無違背罪
    刑相當原則，其量刑亦屬妥適。從而，被告具狀上訴稱：其
    雖有喝酒，但其認為喝酒後還能安全駕駛，原審判決其有罪
    ，其不同意，請求撤銷原判決云云，並無理由，應予駁回。
據上論斷，應依刑事訴訟法第455 條之1 第3 項、第368 條，判
決如主文。
本案經檢察官陳國安到庭執行職務。
中    華    民    國    97    年    10    月    21    日
                  刑事第九庭  審判長法  官  吳為平
                                    法  官  林玉蕙
                                    法  官  胡芷瑜
以上正本證明與原本無異。
不得上訴。
                                    書記官  張懿昀
中    華    民    國    97    年    10    月    22    日


司法院資訊處製作；財團法人民間司法改革基金會備份。
